臺灣臺中地方法院小額民事判決
110年度豐小字第349號
原      告  良京實業股份有限公司

法定代理人  平川秀一郎



訴訟代理人  陳盈穎  
被      告  呂香    
訴訟代理人  劉惠利律師
上列當事人間請求清償借款事件，本院於民國110年8月10日言詞
辯論終結，判決如下：
    主      文
原告之訴駁回。
訴訟費用新臺幣1,000元由原告負擔。 
    事實及理由
壹、程序事項：
　　按訴狀送達後，原告不得將原訴變更或追加他訴，但擴張或
    減縮應受判決事項之聲明者，不在此限，民事訴訟法第255
    條第1項第3款定有明文。本件原告起訴時，原聲明請求被告
    應給付原告新臺幣（下同）71,032元，及自民國94年3月12
    日起至清償日止，按年息百分之19.18計算之利息，及自94
    年4月7日起至清償日止，其逾期在6個月內者，按上開利率
    百分之10，超過6個月者，就超過部分，按上開利率百分之2
    0計算之違約金，嗣於訴狀送達後，先於110年6月24日具狀
    變更此部分之聲明為被告應給付原告71,032元，及自105年3
    月10日起至清償日止，按年息百分之19.18計算之利息，及
    自94年4月7日起至清償日止，按年息百分之0.82計算之違約
    金，再於110年8月10日言詞辯論期日當庭變更此部分聲明為
    ：被告應給付原告71,032元，及自105年3月10日起至110年7
    月19日止，按年息百分之19.18計算之利息，及自110年7月2
    0日起至清償日止，按年息百分之16計算之利息，及自94年4
    月7日起至110年7月19日止，按年息百分之0.82計算之違約
    金，性質上為減縮應受判決事項之聲明，依前開規定，自屬
    適法。
貳、實體事項：
一、原告主張：
　㈠被告前向臺東區中小企業銀行股份有限公司（下稱臺東企銀
    ）申請信用貸款，借款額度為新臺幣10萬元，自92年8月15
    日起，以每1個月為1期，共分48期，按期於當月15日平均攤
    還本息，自借款日起，利率以百分之19.18計算，未按期攤
    還本息時，逾期未超過6個月內者，按上開利率百分之10，
    超過6個月者，就超過部分，按上開利率百分之20計算違約
    金，如有任何1期未清償時，視為全部到期（下稱系爭債務
    ），此有授信約定書（下稱系爭約定書）可稽。詎被告未依
    約履行繳款義務，尚有本金、利息、違約金拒不清償，依系
    爭約定書第13條約定，視為債務全部到期。嗣臺東企銀將本
    件債權讓與予原告，於96年8月27日公告於民眾日報，且依
    系爭約定書上被告提供之戶籍地址（即臺北縣○○市○○里00鄰
    ○○路0段000巷0弄0號寄送存證信函予被告，被告於95年3月2
    9日，共計繳款223元，業經抵沖尚有積欠款項，屢次催告被
    告償還，均置之不理，爰依消費借貸之法律關係，請求被告
    給付原告71,032元。並聲明：被告應給付原告71,032元，及
    自105年3月10日起至110年7月19日止，按年息百分之19.18
    計算之利息，及自110年7月20日起至清償日止，按年息百分
    之16計算之利息，及自94年4月7日起至110年7月19日止，按
    年息百分之0.82計算之違約金。
　㈡對被告抗辯之陳述：
    依臺東企銀貸款還款明細表所示，被告於94年3月18日還款3
    ,000元後，嗣於95年3月29日還款223元，系爭借款因被告於
    前開期間清償債務之事實，已生承認效力而中斷。
三、被告則以：被告有簽立系爭約定書，同意自臺東企銀信義分
    行之帳號0000-00000號活期儲蓄存款帳戶（下稱系爭帳戶）
    逕為扣款，繳付貸款費用及利息，被告簽完系爭約定書後即
    將前開帳戶存摺交付予老闆，而依原告所提放款帳卡資料查
    詢表所列，上開活期儲蓄存款帳戶於93年12月扣款後即餘額
    不足，開始有第20期違約金之計算，故應自第21期視為全部
    到期，依民法第125條前段及第126條規定，臺東企銀之借款
    請求權至109年3月已逾15年請求權時效，又各期利息亦已逾
    5年之時效，從而依民法第144條第1項及第299條第1項規定
    ，被告於收受原告起訴狀被通知債權讓與時，被告所得對抗
    讓與人臺東企銀之事由，皆得以之對抗受讓人即原告。另被
    告從未收到任何與本件民事有關之催討函文與存證信函，從
    而無從為任何承認之意思表示，且原告所稱95年3月29日有
    扣到款之部分僅為剩下的利息，難認為承認之觀念通知等語
    ，資為抗辯。並聲明：原告之訴駁回。
三、法院得心證之理由：　
　㈠原告主張被告前向臺東企銀申請信用貸款10萬元，自92年8月
    15日起，以每1個月為1期，共分48期，按期於當月15日平均
    攤還本息，自借款日起，利率以百分之19.18計算，未按期
    攤還本息時，逾期未超過6個月內者，按上開利率百分之10
    ，超過6個月者，就超過部分，按上開利率百分之20計算違
    約金，如有任何1期未清償時，視為全部到期，然被告未依
    約履行繳款義務，尚有本金、利息、違約金未清償，嗣臺東
    企銀將本件債權讓與予原告，且經原告依法於96年8月27日
    公告於民眾日報，及寄發存證信函通知被告等情，業據原告
    提出系爭約定書、債權讓與證明書、民眾日報分類頁公告、
    放款帳卡資料查詢明細等件附卷可稽，且為被告所不爭執，
　　堪信原告此部分之主張為真。
　㈡按請求權，因15年間不行使而消滅；消滅時效，自請求權可
    行使時起算，民法第125 條前段、第128 條前段分別定有明
    文。再按利息債權為從權利，已屆清償期之利息債權，固具
    有獨立性而有法定（5年）請求權時效期間之適用。惟主權
    利因時效消滅者，其效力及於從權利，民法第146條定有明
    文。又民法第128 條所謂「可行使時」，係指請求權人行使
    其請求權，客觀上無法律上之障礙而言，要與請求權人主觀
    上何時知悉其可行使無關（最高法院109 年度台上字第34  
       1號裁定意旨參照）。查由系爭約定書第七條規定以觀，
    被告係授權台東企銀得逕自由被告設於台東企銀信義分行之
    系爭帳戶自動轉帳取償系爭債務之債務及本金、利息、違約
    金、保險費等費用，而原告對於系爭債務確係由被告之系爭
    帳戶自動轉帳扣款乙節亦不爭執，再由原告提出之放款帳卡
    資料查詢明細所示，系爭債務係於94年3月18日最後一次由
    系爭帳戶順利扣款，而系爭債務既約定應自92年8 月15日起
    按月於15日還款，則被告就94年4月之還款，應於94年4月15
    日前繳納，然被告並未給付，是自94年4月16日起，台東企
    銀即得依系爭約定書之規定視為全部到期，而向被告請求剩
    餘款項之全部金額，則不論原告有無實際向被告請求，系爭
    債務本金之請求權時效，即應自94年4 月16 日起算。
  ㈢原告雖主張被告於95年3 月29 尚還款223元云云，然該筆款
    項係自動由被告之系爭帳戶扣款乙節，業經敘明如前，復為
    兩造所不爭執，則此扣款既為自動扣款而非被告所為，難認
    屬被告出於認識對方請求權存在之觀念通知，非屬民法第12
    9 條第1 項第2 款所稱對債務之承認，原告主張因被告於95
    年3 月29 日尚有還款，故本件尚未罹於時效云云，尚非可
    採。
　㈣從而，系爭債務本金之請求權時效，應自94年4 月16 日起算
    ，至109年4月16日已時效消滅，且被告所得對抗系爭債務讓
    與人臺東企銀之事由，皆得以之對抗受讓人即原告，惟原告
    至110年3月9日始具狀向本院提起訴訟，有民事起訴狀上本
    院收狀戳章為憑，顯已逾15年，是依前揭規定，本件原告主
    張之系爭債務本金債權請求權已罹於時效而消滅，至於其利
    息、違約金請求權，因屬本金債權之從權利，則主權利請求
    權已罹於時效，其從權利之利息、違約金請求權亦消滅，故
    被告提出時效抗辯並拒絕給付，即屬可採。
四、從而，原告依消費借貸之法律關係，請求被告給付71,032元
    ，及自105年3月10日起至110年7月19日止，按年息百分之19
    .18計算之利息，及自110年7月20日起至清償日止，按年息
    百分之16計算之利息，及自94年4月7日起至110年7月19日止
    ，按年息百分之0.82計算之違約金，為無理由，應予駁回。
五、本件事證已臻明確，兩造其餘攻擊防禦方法及證據，經審酌
    後，認對於判決結果均無影響，爰不一一論述，併此敘明。
六、本件為小額訴訟事件，依法確定訴訟費用額為1,000 元應由
    原告負擔。
中　　華　　民　　國　　110 　年　　9 　　月　　30　　日
                  豐原簡易庭    法  官  廖弼妍
如不服本判決，應於送達後20日內，以判決違背法令為理由，向
本院提出上訴狀並表明上訴理由（上訴理由應表明一原判決所違
背之法令及其具體內容；二依訴訟資料可認為原判決有違背法令
之具體事實），如於本判決宣示後送達前提起上訴者，應於判決
送達後20日內補提上訴理由書（須附繕本）。如委任律師提起上
訴者，應一併繳納上訴審裁判費。
以上為正本係照原本作成。
中　　華　　民　　國　　110 　年　　9 　　月　　30　　日
                                書記官  陳貴卿